【裁判字號】    97,上易,639
【裁判日期】    971023
【裁判案由】    竊盜
【裁判全文】
臺灣高等法院臺南分院刑事判決         97年度上易字第639號
上  訴  人  臺灣臺南地方法院檢察署檢察官
被      告  甲○○
被      告  乙○○
上列上訴人因被告等竊盜等案件，不服臺灣臺南地方法院97年易
字第413號中華民國97年7月31日第一審判決（起訴案號：臺灣臺
南地方法院檢察署97年度偵字第44號），提起上訴，本院判決如
下：
    主  文
上訴駁回。
    理  由
一、按刑事訴訟法第三百六十一條、第三百六十七條規定，不服
    地方法院之第一審判決而提起上訴者，應提出上訴書狀，並
    敘述具體理由，為上訴必備之程式；其所提出之書狀未敘述
    上訴理由，或僅曾以言詞陳述上訴理由者，均應於上訴期間
    屆滿後二十日內補提理由書於第一審法院。第一審法院經形
    式審查，認逾期未補提上訴理由者，應定期間先命補正；逾
    期未補正者，為上訴不合法律上之程式，應以裁定駁回。倘
    已提出上訴理由，但所提非屬具體理由者，則由第二審法院
    以上訴不合法律上之程式，判決駁回。而所謂具體理由，必
    係依據卷內既有訴訟資料或提出新事證，指摘或表明第一審
    判決有何採證認事、用法或量刑等足以影響判決本旨之不當
    或違法，而構成應予撤銷之具體事由，始克當之（例如：依
    憑證據法則具體指出所採證據何以不具證據能力，或依憑卷
    證資料，明確指出所為證據證明力之判斷如何違背經驗、論
    理法則）；倘僅泛言原判決認定事實錯誤、違背法令、量刑
    失之過重或輕縱，而未依上揭意旨指出具體事由，或形式上
    雖已指出具體事由，然該事由縱使屬實，亦不足以認為原判
    決有何不當或違法者（例如：對不具有調查必要性之證據，
    法院未依聲請調查亦未說明理由，或援用證據不當，但除去
    該證據仍應為同一事實之認定），皆難謂係具體理由，俾與
    第二審上訴制度旨在請求第二審法院撤銷、變更第一審不當
    或違法之判決，以實現個案救濟之立法目的相契合，並節制
    濫行上訴（最高法院九十七年度台上字第八九二號判決參照
    ）。
二、檢察官上訴意旨略以：原審係以證人丙○○、蘇明讚、陳宗
    輝均無法明確證述被告二人是否確於民國（下同）九十六年
    十二月時日十時許，分別騎乘各自所有車牌號碼ＮＢＨ－一
    七九機車及腳踏車，並由被告甲○○攜帶其所有之釣竿、漁
    網，同至丙○○所有臺南縣關廟鄉○○村○○段九八－０地
    號土地之魚塭內竊取吳郭魚，認定被告二人無罪，故非無據
    ，惟：(一)證人丙○○、蘇明讚、陳宗輝均證稱系爭漁溫地處
    偏僻，除地主外，平時少有人前往，且當日在現場除查獲被
    告乙○○外，整個追逐過程並未發現有其他人；陳宗輝並證
    述：會認被告甲○○涉案係被告乙○○於查獲後親口告訴伊
    ，而後才得知甲○○所騎乘之車牌號碼：ＮＢＨ─一七九號
    停放在該處等語；再者，被告二人亦於審理庭中分別證述：
    當日在該處除自己外，並未見到有任何人出現在該處等語。
    故從上開證詞可知，案發時除被告二人曾在該處出沒外，無
    其他人出現。故證人丙○○、陳宗輝證述：從望遠鏡中看到
    有兩個人在那邊，一個人在偷釣魚，另外一個人在幫忙等語
    ，自屬被告二人無疑。(二)查獲員警亦於審理庭中證述：本件
    會循線查獲被告甲○○涉案，係被告乙○○於警詢時雖否認
    竊魚，惟供承竊魚者實係甲○○，再參以事後到達現場，甲○○所騎乘之車輛尚留在該處，才會認甲○○亦涉案等語，
    參以甲○○亦自承當時確實騎乘之車牌號碼：ＮＢＨ─一七
    九號重機車至現場，惟檢察官問及該處偏僻，為何臨時離開
    現場及離開現場時為何不騎上開車輛離去等問題，均無法提
    出合理解釋，是被告甲○○如證人三人之證述：該人係知被
    告乙○○經查獲後，倉皇逃離現場等語，應屬合理。原審未
    予詳細審酌，即遽以認定無法證明被告二人已超越合理懷疑
    之程度，而判決被告無罪，尚有未當。為此請求撤銷原判決
    ，另為適當之判決。
三、經查：
  (一)原審依調查證據所得及全辯論意旨認：(1)證人丙○○於偵查
    中固證稱：伊在現場抓到乙○○時，乙○○所穿的衣服與伊
    在望遠鏡中看見兩人其中一人的衣服相同；證人陳宗輝於偵
    查中亦證稱：伊當時有看到兩個人，還有看見甩魚（竿）的
    動作，但看不到臉，只能見到身形及身材，伊到現場時有一
    個跑掉，跑掉時還將本來拿在手上的釣竿丟掉才跑掉，剩下
    一位乙○○，…乙○○是伊在望遠鏡看到的其中一人等語，
    然證人丙○○、陳宗輝均於原審證稱：無法確認其等自望遠
    鏡中所觀察到偷魚之人及嗣後往上面逃跑者之人之長相、穿
    著、身形、年紀等（見原審卷第四十四至第五十九、第七十
    一至第八十一頁），是難憑為被告不利之認定。(2)至證人蘇
    明讚既並未親身自望遠鏡中看見偷釣魚之人，是其認定在接
    到陳宗輝通報後三十幾分鐘後趕至現場所抓住之被告乙○○
    ，即為當天偷魚之人，顯有摻雜傳聞及其主觀之臆測與判斷
    ，是否可採，非無疑義。(3)又證人蘇明讚、丙○○等人亦均
    證述該漁溫之前已經常有人在釣魚，才會豎立警告標示，可
    見該處前確常有遭人竊取吳郭魚之經驗，顯並非無人知曉或
    少有人出入之處，經綜合調查證據之結果，認上開證據，尚
    未能確切證明被告二人之犯行，並分別於判決中析論指駁綦
    詳（見原判決理由欄五（一）、（二）、（三）、（四））
    ，從形式上觀察，即無判決理由不備及認定事實未依證據之
    違法情形存在。
  (二)檢察官上訴意旨再以：查獲警員，會認被告甲○○涉案，係
    被告乙○○於查獲後親口告知，而後才得知甲○○所騎乘之
    車牌號碼ＮＢＨ─一七九號停放在該處等語（見上訴書第一
    頁倒數第二行至第二頁第一行）。然本案經傳訊行交互詰問
    之承辦警員吳偉豪並無前揭證述（見原審卷第六十七至七十
    頁）。檢察官似係將證人蘇明讚所為證詞為之誤認（見原審
    卷第六十四頁）。此部分上訴意旨所指，除與卷內證據資料
    不符外，雖原判決未予論列，然既於理由欄五（三）論敘證
    人蘇明讚之證述顯有摻雜傳聞及其主觀之臆測與判斷，是否
    可採，非無疑義，不能資為不利於被告之犯罪證據。
  (三)至檢察官上訴意旨另以：「本件會循線查獲被告甲○○涉案
    ，係被告乙○○於警詢時雖否認竊魚，惟供承竊魚者實係甲○○，再參以事後到達現場，甲○○所騎乘之車輛尚留在該
    處，才會認甲○○亦涉案」等語（見上訴書第二頁第八行至
    十一行），然依原審審判筆錄所載，證人吳偉豪係證稱「承
    辦本案時，伊並沒有去現場而是在派出所作筆錄，當天是丙○○、陳宗輝、蘇明讚等三位帶嫌疑人乙○○到派出所去…
    並無親眼見聞被害人如何追捕乙○○」等語（見原審卷第六
    十七至第七十頁）。而證人即被告黃順春警詢係供陳：伊與
    被告甲○○相距大約三至四公尺，只看到他拿一支長條型棍
    子，在做拉上拉下動作，但看不清楚做何事，而警方查獲之
    釣竿及魚網不知是何人所有等情（見警卷第七頁），亦未如
    檢察官上訴意旨所指乙○○指認被告甲○○竊魚情事，此部
    分上訴意旨所指，亦與卷內證據資料不符，自不得以此作為
    適法之上訴理由。
四、綜合上情，原審依調查證據之結果，以被告被訴之犯罪不能
    證明而諭知被告無罪之判決，經核尚無不合。是檢察官上開
    上訴意旨，雖繕具理由，惟未依卷證資料具體指摘原判決關
    於採證認定事實、適用法律等事項，究竟有何違法或不當之
    情形，其上訴理由，自非具體，揆諸上開說明，其上訴不符
    法定上訴程式，爰不經言詞辯論逕予駁回。
五、依刑事訴訟法第三百六十七條前段、第三百七十二條，判決
    如主文。
中    華    民    國    97    年    10    月    23    日
                  刑事第三庭  審判長法  官  陳義仲
                                    法  官  蔡勝雄
                                    法  官  蘇清水
以上正本證明與原本無異。
不得上訴。
                                    書記官  蔡蘭櫻
中    華    民    國    97    年    10    月    23    日


司法院資訊處製作；財團法人民間司法改革基金會備份。
